臺灣高等法院臺中分院民事判決　　　九十一年度家上字第一號
　　　上　訴　人　甲○○
　　　被　上訴人　乙○○
右當事人間離婚事件，上訴人對於中華民國九十年十月二十九日臺灣臺中地方法院第
一審判決（九十年度婚字第九０五號），提起上訴，本院判決如左：
　　　主　　　文
上訴駁回。
第二審訴訟費用由上訴人負擔。
　　　事實及理由
一、被上訴人主張：兩造於民國六十五年十一月十八日結婚，婚後育有一子一女，現
    均已成年。上訴人原為計程車司機，嗣竟不思安份守己，努力工作，而賭如命
    ，致債台高築，為躲債而無法繼續工作，惟仍不思悔改，經常在外借款，以供賭
    博之需，且無力償還借款，竟要求債權人向伊催討，經伊多次代為償還借款後，
    上訴人仍不改其借款賭博之惡習，伊乃不願代其還款，為此，上訴人竟對伊大吵
    大鬧，並到伊之雇主家中誣指伊與雇主有染，致雇主要求伊離職，經伊再三要求
　　始繼續受雇。上訴人之行為顯已對伊之人格尊嚴造成損害，且已逾越夫妻通常所
　　能忍受之程度，已該當「不堪同居之虐待」，伊自得訴請離婚等情，爰依民法第
　　一千零五十二條第一項第三款之規定提起本件訴訟，求為准兩造離婚之判決。
二、上訴人則以：伊未曾去被上訴人之工作場所吵鬧，伊係拿信件去給被上訴人而已
　　。伊雖曾有賭博惡習，但已改過，已有正當之職業，所領之退休金且願全數交予
　　被上訴人保管使用等語，資為抗辯。
三、原審法院斟酌兩造之主張及攻擊防禦方法之結果，認被上訴人之訴為有理由，而
　　為准予兩造離婚之判決。上訴人不服，提起上訴，聲明求為判決：(一)、原判決廢
　　棄；(二)、被上訴人在第一審之訴駁回。被上訴人則答辯聲明求為判決駁回上訴人
　　之上訴。
四、被上訴人主張兩造之婚姻關係仍存續中，有被上訴人提出之戶籍謄本配偶欄記載
　　可據。又被上訴人主張上訴人於結婚後賭如命，不知努力工作，經常在外借款
　　，以供賭博之需，且無力償還借款，竟要求債權人向伊催討，經伊多次代為償還
　　借款後，上訴人仍不改其借款賭博之惡習，伊乃不願代其還款，為此，上訴人竟
　　對伊大吵大鬧，並到伊之雇主家中誣指伊與雇主有染，致雇主要求伊離職等情，
　　為上訴人所否認，而以上情置辯。惟查，被上訴人主張之上開事實，業據被上訴
　　人於八十九年十二月二十日在民權派出所調解時由上訴人出具之悔過書乙紙為證
　　，上載被上訴人經常前往上訴人住處需索金錢不遂即生爭吵之情甚詳，且證人即
　　兩造之子陳憲麒、陳瑞玉在原審亦到庭證稱：上訴人自陳瑞玉出生後，即經常在
　　外賭博，向地下錢莊借錢時，皆以被上訴人之名簽發本票擔保，由地下錢莊至被
　　上訴人住處催債，於寫上開悔過書後，於九十年初，仍有由地下錢莊到家催債之
　　事實。上訴人且常有至被上訴人服務之上司吵鬧，誣指被上訴人有與雇主有染之
　　事實等情甚詳在卷（見原審卷第二十一－二十二頁）。而上訴人就其所辯情節，
　　並不能舉證以實其說，雖舉證人林春桂於本院準備程序中到庭為證，但證人林春
　　桂僅證稱：「上訴人是跟我說他要改過了，．．．，是否仍在賭博我不清楚」等
　　語，且證稱：「上訴人以前很喜歡賭博，不動產輸光得連太太都要輸掉了」等事
　　實無訛（均見本院卷第二十三頁），益堪認被上訴人之主張為真實。
五、按夫妻之一方受他方不堪同居之虐待者，他方得向法院請求離婚，民法第一千零
　　五十二條第一項第三款定有明文。查本件上訴人賭如命，怠於工作，不僅輸光
　　不動產，且常向上訴人需索金錢，被上訴人如有不從，即生吵鬧，並常以被上訴
　　人之名簽發本票為擔保向地下錢莊借錢，且告知地下錢莊住處地址及電話號碼，
　　使之向被上訴人逼債。並常至被上訴人之雇主家中誣指被上訴人與雇主有染，致
　　被上訴人差點喪失工作，且對被上訴人之人格尊嚴已造成損害，亦已逾越夫妻通
　　常所能忍受之程度，核其情形該當於「不堪同居之虐待」。是被上訴人依上開規
　　定訴請離婚，並無不合，應予准許。原審因而為被上訴人勝訴之判決，准被上訴
　　人與上訴人離婚，依法並無不合。上訴意旨仍執陳詞，指摘原判決不當，聲明求
　　予廢棄改判，為無理由，應予駁回。
六、據上論結，本件上訴為無理由，依民事訴訟法第四百四十九條第一項、第七十八
　　條，判決如主文。
中　　　華　　　民　　　國　　九十一　　年　　　三　　　月　　 十九　　 日
~B1民事第五庭審判長法　官　陳滿賢
~B2　　　　　　　　法　官　邱森樟
~B3　　　　　　　　法　官　朱　樑
右為正本係照原本作成。
如對本判決上訴，須於收受判決送達後二十日內向本院提出上訴書狀，其未表明上訴
理由者，應於提出上訴後二十日內向本院提出上訴理由書（須按他造人數附具繕本）
，並繳納送達用雙掛號郵票拾份（每份參拾肆元）。
上訴時應提出委任律師或具有律師資格之人之委任狀；委任有律師資格者，另應附具
律師及格證書及釋明委任人與受任人有民事訴訟法第四百六十六條之一第一項但書或
第二項（詳附註）所定關係之釋明文書影本。
~B 　 　　　　　　書記官　陳秀真
中　　　華　　　民　　　國　　九十一　　年　　　三　　　月　　 二十　　 日
附註：
民事訴訟法第四百六十六條之一（第一項、第二項）
對於第二審判決上訴，上訴人應委任律師為訴訟代理人。但上訴人或其法定代理人具
有律師資格者，不在此限。
上訴人之配偶、三親等內之血親、二親等內之姻親，或上訴人為法人、中央或地方機
關時，其所屬專任人員具有律師資格並經法院認為適當者，亦得為第三審訴訟代理人
。
　　　　　　　　　　　　　　　　　　　　　　　　　　　　　　　　　　　　Ｂ
